臺灣高等法院交通事件裁定　　　　　　100年度交抗字第253號
抗　告　人
即受處分人　翁維和
上列抗告人違反道路交通管理處罰條例案件，不服臺灣臺北地方
法院中華民國100 年2 月9 日100 年度交聲字第101 號裁定（原
處分案號：北市裁罰字第裁22-AEX881100號號裁決書），提起抗
告，本院裁定如下：
    主  文
抗告駁回。
    理  由
一、按汽車駕駛人飲用酒類或其他類似物後其吐氣所含酒精濃度
    超過每公升0.25毫克或血液中酒精濃度超過百分之0.05以上
    者，不得駕車，道路交通安全規則第114 條第2 款定有明文
    。又按汽車駕駛人，駕駛汽車經測試檢定有酒精濃度超過規
    定標準者，處新臺幣（下同）15,000元以上60,000元以下罰
    鍰，並當場移置保管其車輛及吊扣其駕駛執照1 年，及應接
    受道路交通安全講習，道路交通管理處罰條例第35條第1項
    第1 款、第24條第1 項第2 款，分別定有明文。
二、原裁定意旨略以：異議人即受處分人翁維和前於民國100 年
    1 月4 日晚間22時57分許，駕駛車牌號碼AK-0943 號自用一
    般小客車，行經臺北市市○○道、光復南路口，經警施以酒
    精濃度測試，以受處分人有「酒精濃度過量駕駛（每公升0.
    37毫克）禁駛」之違規行為掣單舉發。嗣原處分機關於100
    年1 月5 日，依道路交通管理處罰條例第35條第1 項第1 款
    、第24條第1 項第2 款（原處分漏引第1 項第2 款）規定，
    裁處受處分人罰鍰新台幣（下同）19,500元，及吊扣駕駛執
    照12個月，並施以道路交通安全講習。原法院以受處分人對
    違規事實並不爭執，且舉發員警於施以呼氣酒精濃度檢測前
    ，已依取締酒後駕車作業程序之規定，當場告知並確認受處
    分人已飲酒結束逾15分鐘以上，且受處分人並無服用含酒精
    成分之物品（如蜂膠、感冒糖漿、漱口水等）之情形，而受
    處分人於上開測試確認單簽名時，亦應已閱讀該測試確認單
    內容完畢，無再由員警提供礦泉水漱口或等待15分鐘，避免
    受處分人口腔內仍殘留酒精之必要，因認原處分經核無不合
    ，受處分人之異議為無理由，予以駁回等語。
三、抗告意旨略以：依據99年10月1 日修訂取締酒精濃度測試之
    流程及應注意事項規定，測試前應先告知並確定受測者已飲
    酒結束15分鐘以上或酌情提供礦泉水給受測者漱口，避免口
    腔殘留酒精。則應讓受測者在光線明亮可清楚閱讀或自攔撿
    時起算15分鐘再測試，非可於昏暗環境下，事後要求一併簽
    字追認。本件舉發員警未曾詢問是否服用含酒精成分之物品
    ，亦未主動告知可以漱口，既未依照標準作業程序，即未保
    有抗告人即受處分人應有之基本權利所取得之證據，未依照
    法定程序取得證據，依照刑事訴訟法之規定，不得作為證據
    。爰請求撤銷原裁定，更為適當裁定云云。
四、經查：
  (一)依內政部警政署所制定之「取締酒後駕車程序」，警員於實
    施酒測前所需確認者僅係受測者是否飲酒結束15分鐘以上，
    其目的乃在於避免甫飲酒完畢後可能因口腔內仍有含酒精成
    分之物品殘留，致影響檢測結果，故要求有15分鐘之間隔使
    受測者可將該酒精殘留物自然吞嚥，或在飲酒結束未滿15分
    鐘之情況下，提供礦泉水使受測者以漱口之方式將該酒精殘
    留物加速吞嚥。故若受測者確已飲酒結束超過15分鐘，實施
    酒測前自無再預留15分鐘間隔，或提供礦泉水讓受測者漱口
    之必要甚明。本件受處分人自承於查獲當日晚餐時引用些許
    酒類，且經休息後再開車，有其聲明異議狀附卷可稽（見原
    審卷第4 頁），且據受處分人簽名其上之臺北市政府警察局
    呼氣酒精濃度測試確認單記載，受處分人已確認「本人於10
    0 年1 月4 日22時54分為執勤員警攔停稽查時：確已飲酒結
    束逾15分鐘，毋需員警提供礦泉水漱口，且無服用含酒精成
    分物品」（見原審卷第12頁）。則員警依標準作業流程執行
    勤務實施酒測，難謂有何瑕疵不當之處。
  (二)受處分人雖質疑員警未依法定程序執行勤務，然交通違規行
    政爭訟之舉證責任原理，應與民事訴訟之舉證責任原理相類
    似，亦即基本上應就行政機關與人民所各自主張有利於己之
    事實，分配其應盡之舉證責任，此觀諸行政訴訟法第136 條
    規定，行政訴訟程序準用民事訴訟法第277 條舉證責任分配
    原則之立法意旨，即可明瞭。本件原處分機關已提出受處分
    人呼氣酒精測試結果、呼氣酒精濃度測試確認單，證明受處
    分人有「汽車駕駛人酒精濃度超過規定標準（0.25-0.4）」
    之違法，且員警有依法定作業程序進行本件呼氣酒精濃度測
    試，應屬可信。受處分人僅空言泛稱員警執法恣意，惟並未
    提出其他證據如實際上受處分人飲酒未逾15分鐘等足以證明
    本件舉發單位違誤之情形，其辯稱員警未依照標準作業程序
    取證云云，顯無足採。
  (三)綜上，本件受處分人於上開時、地，酒精濃度超過規定標準
    之違規事實，洵堪認定。原法院認原處分機關依道路交通管
    理處罰條例第35條第1 項第1 款、第24條第1 項第2 款規定
    ，裁處受處分人罰鍰19,500元，及吊扣駕駛執照12個月，並
    施以道路交通安全講習，核無違誤，因而裁定駁回受處分人
    異議之聲明。核其認事用法均無不合，抗告意旨指摘原裁定
    不當，為無理由，應予駁回。
五、據上論斷，應依道路交通管理處罰條例第89條、道路交通案
    件處理辦法第25條、刑事訴訟法第412 條，裁定如主文。
中    華    民    國  100     年    3     月    4     日
                  刑事第十六庭  審判長法  官  陳晴教
                                      法  官  王敏慧
                                      法  官  吳啟民
以上正本證明與原本無異。
不得抗告或不得再抗告。
                                      書記官  張嘉佐
中    華    民    國   100    年    3     月    7     日